【裁判字號】    90,裁,189
【裁判日期】    900411
【裁判案由】    工商登記
【裁判全文】
最  高  行  政  法  院  裁  定                      九十年度裁字第一八九號
    原      告  碁泰管理顧問股份有限公司
    代  表  人  甲○○
    被      告  臺北市政府建設局
    代  表  人  黃榮峰
右當事人間因工商登記事件，原告不服經濟部中華民國八十八年九月七日經八八訴字
第八八六三三八六六號再訴願決定，提起行政訴訟。本院裁定如左︰
    主  文
原告之訴駁回。
訴訟費用由原告負擔。
    理  由
按提起訴願，以有行政處分之存在為其前提要件，觀諸原告提起訴願時舊訴願法第一
條之規定自明。若行政處分已因其他事由而消滅，則其提起訴願之前提要件即不存在
，遽行提起訴願，即為法所不許。本件原告於民國八十七年五月十九日向被告申辦「
碁泰管理顧問股份有限公司大安分公司」營利事業設立登記，初因負責人資料未填及
所填地址與公司執照不符，經被告以八十七年五月二十五日建一統字第七○一一八六
三○號補正通知書通知原告，於八十七年六月十日補正。嗣經被告函據台北市政府警
察局大安分局以八十七年六月二十二日北市警安行字第八七六一四三一一○○號復函
，略以台北市○○區○○路一段一三五號二樓，原為台北市政府「八五九專案」對象
，涉營色情場所「儷池飯店」之舊址。被告依據八十七年三月二十五日簽奉陳前市長
於八十七年四月四日批准之「八五九專案、擴大掃黃、掃黑專案列管場所申請營利事
業設立登記處理原則」之規定，於八十七年七月十日邀集台北市政府警察局暨大安分
局及交通局等相關單位現場會勘，並作成會勘紀錄表，載明：「．．．大安分局：該
申請樓層裝潢及隔間已全部拆除，尚待重建中。交通局：請繳清台北市政府各單位行
政罰鍰．．．。建設局：現場無設備。」被告乃以八十七年七月十三日建一統字第七
○一二一八一○號補正通知書檢附會勘紀錄表及原申請書件通知原告補正。原告於八
十七年七月二十一日再次送件重新申請，且於八十七年七月二十二日繳清該址因違規
使用經台北市政府工務局處以罰鍰，受處分人（楊洪麗珠、楊淑真、范光茂）迄未繳
納之罰鍰計新台幣（下同）九六、○○○元。被告勘查，認該址尚未完全裝潢辦公設
備，再以八十七年八月四日建一統字第七○一二一八一○號補正通知書通知原告補正
後，復經被告於八十七年八月十七日邀集交通局、警察局再度會勘，現場已添購辦公
桌椅並已繳清各項罰鍰，遂以八十七年九月二日建一統字第七○一二一八一○號核准
通知書，核准原告公司設立登記，並准予發照在案。惟原告提起訴願主張，被告八十
七年七月十三日建一統字第七○一二一八一○號補正通知書，係以繳清他人所欠之罰
鍰為核發其營利事業登記證之條件，其係被迫繳清行政罰鍰，請求撤銷八十七年七月
十三日建一統字第七○一二一八一○號補正通知書之處分，並退還原告已繳納之行政
罰鍰九六、○○○元等語。經查被告八十七年七月十三日建一統字第七○一二一八一
○號補正通知書之處分，已因原告依該通知之意旨，繳清受處分人（楊洪麗珠、楊淑
真、范光茂）於原告申請公司設立登記地址因違規使用經台北市政府工務局所科處之
罰鍰，被告並以八十七年九月二日建一統字第七○一二一八一○號核准通知書，核准
原告公司設立登記，並准予發照在案。是被告八十七年七月十三日建一統字第七○一
二一八一○號補正通知書之處分，已因原告補正而由被告另為核准原告公司設立登記
，並准予發照之處分而消滅，甚為明顯。原告提起訴願時，其請求撤銷原處分之對象
，既已消滅，即不得對之提起訴願、再訴願。茲原告復提起行政訴訟，自非合法，應
予駁回。至一再訴願決定遞從實體上無理由，而為一再訴願駁回之決定，其理由雖有
未洽，惟其結果並無不同，仍應予維持，附此敘明。又原告起訴聲明判決被告應返還
原告所代繳之罰鍰計九六、○○○元，及自八十七年七月二十二日起至返還日止按年
息百分之五計算利息部分，因原告據以請求撤銷原處分之訴為不合法，已失所附麗，
應併予駁回。
據上論結，本件原告之訴為不合法，爰依行政訴訟法施行法第二條前段、行政訴訟法
第一百零七條第一項第十款、第一百零四條、民事訴訟法第九十五條、第七十八條，
裁定如主文。
中    華    民    國     九十        年      四      月      十一       日
                    最 高 行 政 法 院  第 五 庭
                                審 判 長 法  官      廖  政  雄
                                         法  官      廖  宏  明
                                         法  官      趙  永  康
                                         法  官      林  清  祥
                                         法  官      姜  仁  脩
右  正  本  證  明  與  原  本  無  異
                                         法院書記官  蘇  金  全
中    華    民    國     九十        年      四      月      十二       日


司法院資訊處製作；財團法人民間司法改革基金會備份。
